---
title: "08_exploracion_ovnis"
author: "Aitor Garcia Manterola"
date: "11 de mayo de 2018"
output: html_document
---

```{r setup, include=FALSE}
knitr::opts_chunk$set(echo = TRUE)
library(ggplot2)
library(lubridate)
library(dplyr)
```

## Reto exploración avistamientos de OVNIs

Vamos a explorar un conjunto de datos sobre avistamientos de OVNIs, disponible en este repositorio en `retos/dat/ufos.csv`. Cópialo a una carpeta `dat/` dentro de la carpeta con la solución a este reto.

El resultado debes presentarlo en un notebook de jupyter o Rmarkdown.

La carpeta con la solución a este reto debería ser: `08_exploracion_ovnis`.

Tienes dos opciones para responder a las preguntas de este ejercicio, elige la que prefieras:

* Formato texto: sacando los datos como salida en modo texto (es decir, si escribo en mi notebook una celda de código con la operación 4 + 6, sale como resultado 10 en texto)
* Formato gráfico: pintando gráficos (un poco más complicado)

Explora los datos contestando a las siguientes preguntas:

* ¿Qué países aparecen en el dataset? ¿Cuál tiene mayor número de avistamientos?
* ¿Cuáles son las 10 formas de OVNI avistadas más frecuentes (y cuál es esa frecuencia)? Con forma me refiero a: luz, óvalo, triángulo, ...
* ¿Cómo se distribuye la duración de los avistamientos? En formato texto puedes sacar valores como mínimo, máximo, cuartiles, ... y en formato gráfico pintar un histograma
* ¿Cómo se distribuye el tiempo pasado entre el momento del avistamiento (datetime) y la fecha de publicación (date_posted)? (Ídem sobre cómo expresar la distribución entre formato texto y gráfico)
* ¿Se observa un crecimiento o decrecimiento de los avistamientos a lo largo del tiempo?


## Reto exploración avistamientos de OVNIs: Solución

Para poder realizar este ejercicio, será necesario hacerse con el fichero de datos primero. 
Para ello, descargaremos el fichero de datos en el subdirectorio `/dat` del directorio de trabajo:
```{r eval=FALSE}
download.file("https://raw.githubusercontent.com/koldLight/bluetab-data-science-2017/master/retos/dat/ufos.csv", "./dat/ufos.csv", method="libcurl")
```

Contando con el fichero, lo cargaremos en memoria para trabajar con el:
```{r}
dataset<- read.csv("./dat/ufos.csv",header=TRUE,stringsAsFactors = FALSE)
```

Viendo la estructura, se pueden plantear algunos cambios de tipo de dato, por ejemplo, para las fechas:
```{r}
dataset$datetime<-mdy_hm(dataset$datetime)
dataset$date.posted<-mdy(dataset$date.posted)
```
# ¿Qué países aparecen en el dataset? ¿Cuál tiene mayor número de avistamientos?
```{r}
 ggplot(dataset, aes(x=country)) +
  geom_histogram(stat="count",fill="red") +
  geom_text(stat='count', aes(label=..count..), vjust=-0.2)
```
Como puede verse en la gráfica, hay 6 países en el dataset y el país con más avistamientos es estados unidos con un total de 65.114 avistamientos.

# ¿Cuáles son las 10 formas (luz, óvalo, triángulo, ...) de OVNI avistadas más frecuentes (y cuál es esa frecuencia)?
Como hay más de 10 opciones en el dataset, se puede preparar un dataset más adaptado para responder a esta pregunta.

```{r}
formas <- as.data.frame(table(dataset$shape)) %>% arrange(desc(Freq)) %>% head(10)
names(formas)<- c("Forma","Apariciones")
formas$label <- as.character(formas$Apariciones)
```
Con los datos preparados, presentamos los datos en una gráfica:
```{r}
ggplot(formas, aes(x=Forma, y=Apariciones))+
  geom_bar(stat="identity", fill="blue")+
  geom_text(aes(label=Apariciones),vjust=-0.2)
```
Pero quizás se puede hacer algo diferente. No es lo más recomendable, pero para representar la variable de formas con su frecuencia de apariciones, se puede usar el típico gráfico de tarta:
```{r}
ggplot(formas) +
  geom_bar(aes(x="",y=Apariciones, fill=Forma),stat="identity",width = 1) +
  coord_polar(theta="y",start=0) +
  theme_void() +
  geom_text(aes(x=1, y = cumsum(Apariciones)-Apariciones/2, label=label))
```

Si bien la gráfica por sí sola sí que respondería a la pregunta de qué forma es la más avistada, las etiquetas de la frecuencia de apariciones no corresponden con los tamaños "de los pedazos" que ocupan cada forma en la gráfica.

Tras indagar y no dar con una solución sencilla para colocar correctamente los valores de las frecuencias, un paquete nuevo parece ser la solución para este tipo de gráficas:
```{r}
library(plotly)

plot_ly(formas, labels = ~Forma, values = ~Apariciones, type = 'pie',textposition = 'outside',textinfo = 'label+value') %>%
  layout(title = 'Top 10 Formas de ovnis más avistadas',
         xaxis = list(showgrid = FALSE, zeroline = FALSE, showticklabels = FALSE),
         yaxis = list(showgrid = FALSE, zeroline = FALSE, showticklabels = FALSE))
```

# ¿Cómo se distribuye la duración de los avistamientos?
Como ya se ha hecho antes, antes de dibujar la gráfica se preparan los datos a un dataset más simple:
```{r}
# En una fase inicial, quería agrupar los datos por duracion de segundos y 
# después agregarlos con una función de conteo.
# El problema es que mutate no sirve para agregar y count tampoco es la mejor eleccion
# Código de limpieza probado que no sirve para este dataset pero que podría ayudarme en el futuro:
# --Descubrir los valores malos
# which(is.na(segundos))
# dataset[c(27823,35693,58592),"duration..seconds."]
# segundos <- gsub('`','',dataset$duration..seconds.)

# Prepración de dataset de duración de segundos:
segundos<-dataset %>%
  group_by(duration..seconds.)%>%
  summarize(conteo=n())%>%
  mutate(duracion_segundos=duration..seconds.)%>%
  select(duracion_segundos,conteo)
```

Con los datos preparados, se dibuja la distribucion:
```{r}
ggplot(segundos, aes(x=duracion_segundos, y=conteo)) +
   geom_bar(stat="identity", fill="green")
```


# Cómo se distribuye el tiempo pasado entre el momento del avistamiento (datetime) y la fecha de publicación (date_posted)? 

La gracia de preparar este datset es jugar con las fechas. Pero previamente ya se han convertido a un tipo de dato utilizable para cálculos. Con las fechas, se calcula el tiempo de diferencia entre ellas y se muestra un histograma:
```{r}
#Generacion del dataset
t_publicacion<-dataset %>%
  mutate(tiempo_publi=as.numeric(difftime(as.POSIXct(datetime),as.POSIXct(date.posted),units="secs")),
        fecha_visto=datetime,
        fecha_publicacion=date.posted) %>%
  select(fecha_visto,fecha_publicacion,tiempo_publi)

# Dibujo de gráfico:
ggplot(data=t_publicacion, aes(tiempo_publi)) + 
  geom_histogram()

```


#¿Se observa un crecimiento o decrecimiento de los avistamientos a lo largo del tiempo?

Para responder a esta pregunta, habrá que recortar la fecha del avistamiento a nivel de día, mes o año, según interese. Una vez contando con el nivel de detalle deseado, se puede agrupar y realizar el conteo de los avistamientos para esa fecha:
```{r}
fechas<-dataset %>%
          select(datetime) %>%
          mutate(anyo=format(datetime,format="%Y"),
                anyo_mes=format(datetime,format="%Y/%m"),
                anyo_mes_dia=format(datetime,format="%Y/%m/%d"))
```

Para esta ocasion, se trabajará con el año, pero podría utilizarse cualquiera de los campos calculados.
```{r}
anyos<-fechas%>%group_by(anyo)%>%summarize(conteo=n())

ggplot(data=anyos, aes(x=anyo, y=conteo, group=1)) +
    geom_line(color="blue")+geom_area(fill="blue")+
    theme(axis.text.x=element_blank(),
        axis.ticks.x=element_blank())
```